【裁判字號】    94,交聲,661
【裁判日期】    950124
【裁判案由】    聲明異議
【裁判全文】
臺灣高雄地方法院刑事交通事件裁定     94年度交聲字第661號
原處分機關  交通部公路總局高雄區監理所
異  議  人
即受處分人  甲○○
上列異議人因違反道路交通管理處罰條例案件，對於高雄市政府
於94年11月9 日所為之處分（原處分案號：高監自字第車裁80-Z
EA022066號），聲明異議，本院裁定如下：
    主  文
原處分撤銷。
甲○○處罰鍰新台幣參仟元，併計違規點數壹點。
    理  由
一、原處分機關係以異議人即受處分人甲○○於民國（下同）94
    年5 月23日10時06分許，駕駛ZM－0239號自用小客車於國道
    一號南下363.2 公里處，不依規定任意變換車道，因依道路
    交通管理處罰條例第33條第1 項，裁處新台幣（下同）60
    00元，併計違規點數1點。
二、聲明異議意旨略以：異議人並未接獲任何通知聲明人違規事
    實，從不知應於94年7 月4 日到案，亦未收到有關違規事實
    之照片等證據資料，如異議人接獲違規通知屬實，即會繳款
    ，不致放任罰鍰增加，然異議人既未遷址，亦未接獲郵局招
    領通知，如此含混即要異議人繳納雙倍罰鍰，實無法無苟同
    等語。
三、按對於違反道路交通管理處罰條例之行為，應按其違反條款
    規定之受處罰對象，填製舉發違反道路交通管理事件通知單
    （以下簡稱通知單），並於被通知人欄予以勾記，逕行舉發
    者，應按已查明之資料填註車牌號碼、車輛種類、車主姓名
    或地址，並於通知單上方空白處加註逕行舉發之文字後，由
    舉發機關送達被通知人，又以科學儀器取得違規證據資料，
    足資認定其違規事實者，當場不能或不宜攔截製單舉發者，
    得逕行舉發之。又違反道路交通管理事件行為人，未依規定
    自動繳納罰鍰，或未依規定到案聽候裁決，處罰機關應於2
    個月內依標準表逕行裁決之；而違反本條例行為之處罰，處
    罰機關於裁決前，應給予違規行為人陳述之機會，違反道路
    交通管理事件統1 裁罰標準及處理細則第11條1 項第3 款、
    第213 條、第44條第1 項、第40條前段分別定有明文。準此
    ，異議人如有違規行為，舉發單位逕行舉發時，應查明車主
    之姓名、住址，並將通知書送達，使受處分人有答辯之機會
    ，而處罰機關於受處分人受通知而逾期不到者始得逕行裁決
    。
三、次按「處理違反道路交通管理事件，有關文書送達之程序
    ，依行政程序法之規定。」此為違反道路交通管理事件統一
    裁罰標準及處理細則第5 條所明定。又行政程序法第78條第
    1 項及第2 項規定：「對於當事人之送達，有下列各款情形
    之一者，行政機關得依申請，准為公示送達︰一應為送達之
    處所不明者。二於有治外法權人之住居所或事務所為送達而
    無效者。三於外國或境外為送達，不能依第86條之規定辦理
    或預知雖依該規定辦理而無效者。有前項所列各款之情形而
    無人為公示送達之申請者，行政機關為避免行政程序遲延，
    認為有必要時，得依職權命為公示送達。」，又行政程序法
    第80條規定：「公示送達應由行政機關保管送達之文書，而
    於行政機關公告欄黏貼公告，告知應受送達人得隨時領取；
    並得由行政機關將文書或其節本刊登政府公報或新聞紙。」
    是舉發機關應依行政程序法之規定，送達交通違規舉發單。
    依卷附內政部警政署國道公路警察局舉發違反道路交通管
    理事件公警局交字第ZEA022066 號通知單背面所蓋印之送達
    地址係「高雄縣茄萣鄉保定村港東巷16-1號」，且蓋有「查
    無此址」之退回通知郵戳，再依內政部警政署國道公路警察
    局第五警察隊94年7 月12日公警五交字第0940590877號函檢
    送舉發違反道路交通管理事件通知單第一聯、公示送達公告
    暨郵寄無法投遞清冊各乙份內確有異議人系爭違規舉發單紀
    錄，準此，本件舉發機關即內政部警政署國道公路警察局第
    五警察隊（以下簡稱國道警察隊）並非於異議人違規當時當
    場舉發，而係事後以舉發單附採證照片逕行舉發，是舉發機
    關自應將該舉發單依法送達異議人收受始可。然查，本件
    國道警察隊寄發舉發通知單之送達地址係「高雄縣茄萣鄉保
    定村港東巷16-1號」，而被告從未設籍該處，此亦有本院依
    職權查得被告遷徙紀錄資料查詢結果表1 紙在卷可稽，是國
    道警察隊送達前揭違規舉發單之地址應係誤植，異議人甲○
    ○並無行政程序法第78條第1 項第1 款所指應受送達處所不
    明之情形，是系爭舉發單之公示送達程序違背法令，異議人
    主張其未收受舉發通知單，自屬有據。準此，異議人並未
    合法收受系爭舉發單，無從知悉被逕行舉發違規，自難認異
    議人逾越舉發單上所載之應到案期限，其裁罰標準自應以期
    限內繳納或到案聽候裁決之標準定之。
四、末按道路交通管理處罰條例第33條第1 項規定：「汽車行駛
    於高速公路或設站管制之道路，而不遵管制之規定者，處汽
    車駕駛人新台幣3 千元以上6 千元以下罰鍰」，再依違反道
    路交通管理事件統一裁罰標準表，關於汽車行駛於高速公路
    或設站管制之道路，而不遵管制之規定者，汽車駕駛人於期
    限內繳納或到案聽候裁決者，其裁罰為3,000 元。準此，本
    件異議人於國道一號高速公路不依規定在雙白實線任意變換
    車道之違規行為，應依前揭規定及裁罰標準，處以罰鍰
    3,000 元，併依道路交通管理處罰條例第63條第1 項第1 款
    之規定，記違規點數1 點，原舉發通知單既未合法送達予異
    議人，原處分機關竟逕以裁決，顯有不當，本件聲明異議就
    未收到舉發通知單部分為有理由，應由本院撤銷原處分，並
    自為裁定。
五、據上論斷，應依道路交通案件處理辦法第20條前段，裁定如
    主文。
中    華    民    國    95    年    1     月    24    日
                  交通法庭  法  官  楊智守
以上證明與原本無異。
如不服本裁定，應於送達後10日內，向本院提出抗告狀。
中    華    民    國    95    年    1     月    25    日
                            書記官  王美玲


司法院資訊處製作；財團法人民間司法改革基金會備份。
